【裁判字號】    97,訴,1561
【裁判日期】    970909
【裁判案由】    侵權行為損害賠償等
【裁判全文】
臺灣板橋地方法院民事判決              97年度訴字第1561號
原      告  甲○○
                        3
被      告  乙○○
訴訟代理人  陳韋霖律師
上列當事人間因刑事附帶民事訴訟請求侵權行為損害賠償事件，
經本院刑事庭裁定移送前來（96年度附民字第711 號），本院於
民國97年8 月26日辯論終結，判決如下：
    主  文
被告應給付原告新台幣壹拾萬元及自民國97年1 月26日起至清償
日止按週年利率百分之五計算之利息。
原告其餘之訴駁回。
訴訟費用由被告負擔五分之一；餘由原告負擔。
本判決第一項得假執行；但被告如以新台幣壹拾萬元為原告供擔
保後得免為假執行。
    事實及理由
一、原告主張：被告與原告分別係位於臺北縣蘆洲市○○路97巷
    「光榮及第大樓」（後改為「忠義尊邸」）69號5 樓及2樓
    之住戶，被告因不滿原告在上址2 樓租屋處開設喬治亞奧福
    音樂補習班招收學生，竟基於公然侮辱之犯意，先於民國96
    年7 月12日，在公眾得見聞之大樓公佈欄上張貼內含「非法
    補習班無恥死賴在本大樓」之文字，足以詆毀原告之名譽。
    復另行基於公然侮辱之故意，於96年8 月7 日晚間6 時10分
    許，在上開大樓1 樓之鍛造大門、2 樓之樓梯間等公眾得見
    聞之處所，以噴漆接續噴上「學童是幫兇」、「劫良民、土
    匪窩」等文字，使原告之名譽受損。爰依侵權行為法律關係
    ，請求名譽受損之精神慰撫金新台幣（下同）50萬元。爰聲
    明請求：被告應給付原告50萬元及自起訴狀送達翌日起至清
    償日止，按週年利率5%計算之利息。
二、被告則以：光榮及第大樓為單純之住宅社區，被告在社區內
    經營未經政府立案之違法音樂補習班，期間長達1 年多之久
    ，令被告長期生活於吵雜環境之中，毫無生活品質，被告曾
    為此向臺北縣政府檢舉原告違法經營補習班，並經臺北縣政
    府命原告停止招生及授課活動，不料，原告非但無視臺北縣
    政府之命令，更開始轉為地下化經營，被告為確保自身權益
    ，乃張貼公告說明，並因歷次書面公告均遭原告等人撕毀，
    故被告改以噴寫抗議標語之方式，以維持社區生活品質，並
    註明會負責清除。公司係依法組織之法人，其名譽上遭受侵
    害，並無精神上之痛苦可言，被告上開張貼之公告及噴寫「
    非法補習班無恥死賴在本大樓」、「學童是幫兇」、「劫良
    民、土匪窩」之行為，係針對「非法補習班」而言，且原告
    亦確實在經營「非法補習班」，被告所言句句屬實，並無侵
    害原告之名譽；而「學童是幫兇」係針對學童而言，並非針
    對原告；另「劫良民、土匪窩」一語，係被告對訴外人即該
    大樓1 樓房屋所有權人李節忠竊佔大樓公設、訂立違法營業
    規約等事項而言，更與原告無關，係原告自行對號入座，純
    屬個人感受。而所謂侵害名譽必須依一般社會觀念，足認其
    人之聲譽已遭貶損始足當之，而非依個人主觀感受加以認定
    ，因此被告所言「非法補習班無恥死賴在本大樓」、「學童
    是幫兇」、「劫良民、土匪窩」等語並未貶損原告人格，純
    屬原告其個人感受。退步言之，倘鈞院認被告應負賠償責任
    ，懇請審酌本件事件之始末，將賠償酌減至適當數額等語，
    資為抗辯。爰答辯聲明：駁回原告之訴；如受不利判決，願
    供擔保請准宣告免為假執行。
三、兩造不爭執事項：
    被告先於96年7 月12日，在公眾得見聞之大樓公佈欄上張貼
    內含「非法補習班無恥死賴在本大樓」之文字。復於96年8
    月7 日晚間6 時10分許，在上開大樓1 樓之鍛造大門、2 樓
    之樓梯間等公眾得見聞之處所，以噴漆接續噴上「學童是幫
    兇」、「劫良民、土匪窩」等文字。
四、兩造爭執事項要點：
    原告主張被告上開行為，係故意不法侵害原告名譽，構成侵
    權行為，有無理由？如有理由，原告得請求名譽受損之精神
    慰撫金金額應為若干？
五、原告主張被告上開行為為故意不法侵害原告名譽，致原告名
    譽受損等語，被告固自認有為上開行為，惟否認原告名譽有
    何受損之情事，並以上開情詞置辯。經查：
  (一)原告主張被告先後於96年7 月12日、同年8 月6 日，在公眾
    得見聞之大樓公布欄上張貼內含「非法補習班無恥死賴在本
    大樓」，並於上開大樓1 樓之鍛造大門、2 樓之樓梯間等公
    眾得見聞之場合，以噴漆噴上「學童是幫兇」、「劫良民、
    土匪窩」等文字，為被告自認，並有原告所提被告不爭執真
    正之公告影本1 紙、照片4 張在卷可稽，堪信為真正。被告
    雖以上開情詞抗辯，然查：
    1.被告於96年7 月12日，在上開光榮及第大樓公布欄張貼之
      公告內容為：「非法補習班入侵本大樓已逾一年，前半年
      本戶採檢舉及陳情的方式處理，然因縣府業務主管機關的
      拖延、怠惰及包庇，以致非法補習班仍無恥死賴在本大樓
      …」字樣（見附於96年度附民字第711 號卷第3 頁），另
      被告於該公告旁亦張貼被告於96年7 月10日以原告、原告
      之夫陳建志、臺北縣蘆洲市○○路97巷69號2 樓所有權人
      李天賜、李彥鋒、李彥廷為被告之刑事詐欺告訴狀，內容
      略為：「被告李天賜、李彥鋒、李彥廷於95年6 月初將房
      舍出租予另一家補習業者（被告陳建志、甲○○夫妻）違
      法開設未立案之喬治亞奧福音樂補習班迄今，嚴重影響本
      大樓門禁安全及其他住戶之權益。按網路資料顯示，被告
      所開設之補習班為一全省連鎖之業者，然卻不依法登記設
      立，即大肆招生營業，不但造成大樓公共設施不公平的使
      用，住戶的居家安全也門戶洞開，後雖經原告一再的檢舉
      ，縣府主管機關也行文明令禁止其招生授課，而被告補習
      班業者僅是將招牌拆除，改採關門拒檢之方式，來規避主
      管機關之稽查，至今仍在大嗣授課營業…」等字樣，此有
      照片影本2 幀附於台灣板橋地方法院檢察署96年度他字第
      5287號影印卷內足憑，對照上開告訴狀內容，可知被告於
      公佈欄張貼之公告，係針對該大樓2 樓房東李天賜父子將
      房屋出租原告開設補習班招收學童事宜，縱原告於上開偵
      查案件中證稱其所招收學童處所非為補習班而係工作室等
      語，亦不礙一般閱讀該公告之人明瞭被告所指稱之「非法
      補習班無恥死賴在本大樓」係指原告開設補習班之行為，
      自非如被告所辯係單純以不具法人資格之補習班為對象云
      云。
    2.被告另辯稱「學童是幫兇」是針對學童；「劫良民、土匪
      窩」之字語係針對大樓2 樓之房東李天賜等人云云，然觀
      以被告所張貼之上開公告內容另陳稱：「後半年自95.11.
      11區分所有權人會議後，因二樓李天賜父子所提緩搬之提
      議，4 樓與5 樓有不同意見而使事件再次延宕。…本戶也
      將在進日內另行於梯間及外牆噴寫抗議標語…」字樣，可
      知被告因對該大樓2 樓房東李天賜將房屋出租予原告夫妻
      開設補習班及對李天賜等人主張緩搬等情有所不滿，而預
      告將以噴漆方式表達其意見，堪認被告嗣後於96年8 月7
      日所噴寫之所謂抗議標語「學童是幫兇」、「劫良民、土
      匪窩」等語，不僅針對2 樓房東李天賜等人，亦包含承租
      該處開設補習班之原告在內。
    3.查「無恥死賴在本大樓」、「劫良民、土匪窩」均屬謾罵
      、輕蔑用語，衡諸一般社會通念，在客觀上有貶抑與損傷
      人性尊嚴之情，足使原告在精神上、心裡上感受難堪，自
      屬侮辱言語無疑。又「學童是幫兇」雖其字面上係指責學
      童，然該大樓既僅有原告開設音樂補習班，一般人自能以
      該文字明白其係暗指學童參加之原告所開設音樂補習班有
      非法情事之意，亦足以詆毀原告之名譽。是被告辯稱非針
      對原告云云，並非足採。
    4.衡諸一般公寓大廈樓梯設立之功能，屬供全體住戶及得以
      進入該公寓大廈之不特定人所使用，不以公寓大廈是否另
      設電梯供住戶選擇使用，或住戶是否選擇使用該樓梯而影
      響其設立之功能，則樓梯間或通道口本為全體住戶或得以
      進入該公寓之不特定人隨時可能選擇使用之處，為不特定
      人或多數人得共聞共見之場所。是被告於大樓公佈欄張貼
      公告，於樓梯間及大門上噴漆，自屬在不特定或多數人得
      以共見共聞之公共場所為上開行為無訛。
    5.且被告上開行為，業經本院刑事庭96年度易字第3621號判
      處罪刑在案，並經臺灣高等法院97年度上易字第1071號判
      決確定，有上開刑事判決兩份附卷可參。
  (二)基上，原告主張被告上開行為係故意不法侵害原告之名譽，
    致原告名譽受損等語，堪予憑採。
六、按因故意或過失，不法侵害他人之權利者，負損害賠償責任
    。不法侵害他人之名譽者，被害人雖非財產上之損害，亦得
    請求賠償相當之金額。民法第184 條第1 項前段、第195 條
    第1 項前段分別定有明文。被告不法侵害原告之名譽，已如
    前述，原告依上開規定，請求被告賠償非財產上之損害，洵
    屬正當。本院審酌被告故意侵權行為之次數、態樣與情節、
    原告因名譽受損所受精神上痛苦之程度，及原告為大學畢業
    、擔任音樂補習班老師、月薪約20,800元、名下無不動產、
    有汽車1 輛；被告大學畢業、現為臺北市政府捷運局監工人
    員、月薪約6 萬元，名下有分別位於台北縣土城市及高雄市
    之3 間房地（除據兩造於本院分別陳明外，並有卷附之稅務
    電子閘門財產所得調件明細表2 份可憑，至於原告雖稱其月
    入約5 萬元，惟依原告之稅務電子閘門財產所得調件明細表
    所示，原告96年度年收入為25萬元，即月薪約20,800元，被
    告否認原告月薪5 萬元，原告就此並未舉證以實其說，故以
    20,800元計算）暨兩造之身分、地位等一切情狀，認原告請
    求精神慰撫金50萬元，尚嫌過高，應以10萬元方屬公允，逾
    此數額之請求，為無理由。
七、綜上，原告基於侵權行為法律關係，請求被告給付原告10萬
    元及自起訴狀繕本送達翌日（即97年1 月26日）起至清償日
    止，按週年利率5%計算之法定遲延利息部分，為有理由，應
    予准許，逾此金額之請求，則屬無據，應予駁回。
八、本判決所命給付之金額未逾50萬元，爰依職權宣告假執行；
    被告陳明願供擔保請准免宣告假執行，核無不合，爰酌定相
    當之擔保金額宣告之。
九、兩造其餘主張、攻擊防禦方法及所提證據，經審酌後認與本
    院上開論斷無涉或無違，爰不一一贅述，附此敘明。
十、結論：本件原告之訴，為一部有理由，一部無理由，並依民
    事訴訟法第79條、第389 條第1 項第5 款、第392 條，判決
    如主文。
中    華    民    國    97    年    9     月    9     日
                  民事第一庭    法  官  陳翠琪
以上正本，係照原本作成。
如對本判決上訴，須於判決送達後20日內向本院提出上訴狀
中    華    民    國    97    年    9     月    10    日
                                書記官  李瑞芝


司法院資訊處製作；財團法人民間司法改革基金會備份。
